【裁判字號】    95,訴,299
【裁判日期】    951128
【裁判案由】    毒品危害防制條例
【裁判全文】
臺灣基隆地方法院刑事判決               95年度訴字第299號
公  訴  人  臺灣基隆地方法院檢察署檢察官
被      告  乙○○
指定辯護人  本院公設辯護人丁○○
上列被告因違反毒品危害防制條例案件，經檢察官提起公訴（
95年度偵字第4234號），本院判決如下：
    主  文
乙○○共同販賣第一級毒品，累犯，處有期徒刑玖年。扣案之第
一級毒品海洛因包（合計淨重零點伍公克，不含包裝袋）沒收
銷燬之；扣案之裝置上開毒品海洛因之包裝袋個、現金新臺幣
壹仟元均沒收。
    事  實
一、乙○○前於民國 (下同)92 年間，因違反毒品危害防制條例
    案件，經本院94年訴字第447號判決判處有期徒刑7月確定，
    並於93年9 月17日縮刑執行完畢。猶不知悔改，明知綽號「
    阿暉」(乙○○自稱阿暉之真實姓名為「甲○○」)年籍不詳
    之成年男子平時即有販賣毒品之行為，且曾交付毒品海洛因
    支付為其修車之報酬，仍於94年10月20日22時許，在暖暖媽
    祖廟口附近幫「甲○○」修車，而從旁得知「甲○○」接獲
    綽號「阿木」之王裕木以號碼不詳之電話所撥打之來電，稱
    欲購買新臺幣（下同）1 千元之海洛因，雙方談妥並約定於
    國道中山高速公路路橋下附近交貨地點後，乙○○即自「甲
    ○○」處收受以衛生紙包裹之2包物品（分別裝有1包淨重0.
    2公克海洛因及2包合計淨重0.3 公克海洛因），「甲○○」
    並告知其中1包淨重0.2公克者係要賣給王裕木。乙○○明知
    該 2包衛生紙內之物品均為第一級毒品海洛因，且「甲○○
     」係意圖營利而販賣該包海洛因予王裕木，竟與「甲○○」
    共同基於販賣第一級毒品海洛因之犯意聯絡，依 「甲○○」
    之指示，騎乘機車將 2包海洛因攜往前開約定之地點，於同
    日23時許，至基隆巿基金一路108之7號前，即國道中山高速
    公路路橋下附近，見有2人在該處等候，經詢問確定其中1人
    為王裕木後，即將其中1包淨重0.2公克之毒品海洛因交付之
    ，並向其收取 1千元而完成交易。適時為基隆市警察局第四
    分局大武崙派出所執勤警員當場查獲，並扣得王裕木購買之
    第一級毒品海洛因 1包及原藏放於乙○○身上之第一級毒品
    海洛因2包，合計淨重0.5公克，另在乙○○身上扣得販毒所
    得1千元，而查悉上情。
二、案經基隆市警察局第四分局報告臺灣基隆地方法院檢察署檢
    察官偵查起訴。
    理  由
壹、程序事項
一、按被告以外之人於審判外之言詞或書面陳述，除法律有規定
    者外，不得作為證據，刑事訴訟法第159 條第1 項定有明文
    。又被告以外之人於審判外之陳述，雖不符刑事訴訟法第15
    9 條之1 至第159 條之4 之規定，然經當事人於審判程序同
    意作為證據，法院審酌該言詞陳述作成之情況，認為適當者
    ，亦得為證據；當事人、代理人或辯護人於法院調查證據時
    ，知有刑事訴訟法第159 條第1 項不得作為證據之情形，而
    未於言詞辯論終結前聲明異議者，視為有前項之同意，刑事
    訴訟法第159 條之5 定有明文。
二、查本案於本院準備程序時，被告及其辯護人就證人王裕木於
    警詢及檢察官偵查中之陳述、臺灣高等法院被告前案紀錄表
    、法務部調查局95年1月3日調科壹字第320003324號、第000
    000000號鑑定通知書均同意作為證據，且迄至本院審理調查
    證據時亦未爭執上開證據之證據能力，本院審酌該等言詞陳
    述或書面陳述作成時之情況，並無非法取得等不適當之情形
    ，且經本院於審判期日依法進行證據之調查、辯論，被告於
    訴訟上之程序權，已受保障，依刑事訴訟法第159條之5之規
    定，自有證據能力。
貳、實體事項
一、認定事實所依據之證據及理由
  (一)訊據被告乙○○固坦承持有上開第一級毒品海洛因並交付王
    裕木之事實，惟矢口否認有販賣第一級毒品犯行，辯稱：其
    僅係受「甲○○」之託，於前往大武崙拿取汽車零件時，順
    路代「甲○○」將毒品攜至基隆巿基金一路高速公路路橋下
    ，交付王裕木，並向王裕木收取其先前所欠「甲○○」之 1
    千元云云。惟查：
  1.94年10月20日22時許，證人王裕木即「阿木」以號碼不詳之
    電話撥打號碼不詳之電話向共犯「甲○○」購買第一級毒品
    海洛因，雙方談妥價格及約定交付地點後，「甲○○」即於
    暖暖媽祖廟前，將分別用衛生紙包成2 包之海洛因，合計淨
    重0.5公克交予被告，並告訴被告衛生紙內係「藥」，僅包1
    包淨重0.2 公克係要交給王裕木，指示被告攜至前開地點交
    付王裕木，並向之收取1 千元等事實，為被告於本院審理時
    所自承，而撥打電話、交付毒品海洛因及收取1 千元等情，
    核與證人王裕木於警詢及檢察官偵訊時陳述之情節相符，且
    扣案之白色粉末3包合計淨重0.5公克，確係第一級毒品海洛
    因，有法務部調查局95年1月3 日調科壹字第320003324號、
    第000000000 號鑑定通知書在卷可資佐證，足認被告所陳與
    事實相符。
  2.被告雖辯稱其僅係前往大武崙拿取汽車零件時，順路代共犯
    「甲○○」將「藥」攜至基隆巿基金一路高速公路路橋下，
    交付王裕木，當時並不知該2 包物品係毒品。然被告被查獲
    進行毒品交易之時間，係晚間11許，一般店家大多打烊休息
    沒有營業，被告於此時間前往購買汽車零件，顯與常情不符
    ，所辯不足信。再者，然被告平時即有吸毒品海洛因之習慣
    ，此有臺灣高等法院被告前案紀錄表在卷可稽，對於毒品有
    一定之認識，且知悉共犯「甲○○」平時有販賣毒品之行為
    ，亦曾交付被告海洛因作為被告為其修車之報酬，更何況「
    甲○○」從未無償提供海洛因供被告施用，則「甲○○」為
    販賣毒品之藥頭，被告當無不知悉之理，故當「甲○○」指
    示被告前往上開地點，將衛生紙包裹之小包物品交付王裕木
    ，再向其收取 1千元，以常情而論，被告顯然可預見該包物
    品為毒品海洛因，況且該包物品如非毒品，「甲○○」自行
    前往交付即可，何須大費周章用衛生紙包裹再委由被告代為
    交付並收取價款，足認被告明知衛生紙內包裝之物品為毒品
    海洛因，惟其仍持之交付，並向對方收取價款，其與「甲○
    ○」共同販賣該包海洛因之犯行，至為灼然。再者，海洛因
    屬違禁物品，政府查緝甚嚴，為物稀價昂取得不易之物，「
    甲○○」如無營利之意圖，豈會甘冒重典而販賣海洛因予「
    阿木」，被告既明知「甲○○」委由其交予「阿木」之物品
    為海洛因，卻仍執意為之，其與「甲○○」顯有共同營利之
    意圖，並就本件販賣海洛因予「阿木」之犯行，有犯意聯絡
    ，並分擔販賣行為之實行甚明。
  3.被告又辯稱其向王裕木收取之1 千元並非買賣本次毒品海洛
    因之價款，而係王裕木先前積欠共犯「甲○○」之錢，然依
    證人王裕木在被查獲後於94年10月21日零時35分許，警察詢
    問時所陳述之內容：伊係用1 千元向被告購買1包0.5公克之
    海洛因，該1 千元即係在被告身上查獲的那張（見偵卷第19
    頁），足認扣案之1 千元確係此次交易之所得。王裕木雖於
    檢察官偵訊中改稱該1 千元係前次向「甲○○」購買毒品之
    價款，惟按一般常情，購買商品均是一手交錢一手交貨，更
    何況王裕木所購買者係嚴格查緝之違禁品毒品海洛因，賣方
    有被判重典之風險，豈有不要求當場給付價款之理，且依王
    裕木於檢察官偵訊時之供稱：其自今年8 月間開始向「甲○
    ○」買毒品約4至5次，先前均是當場給付價款 (見偵卷第60
    頁)，更足證王裕木事後改稱該1千元係前次價款，並非事實
    而係為被告及共犯「甲○○」脫責之詞，不足採信。
  4.被告之指定辯護人雖為被告辯護稱：其無營利之意圖，應僅
    構成轉讓第一級毒品罪嫌云云。然查本案共犯「甲○○」並
    未緝獲，本院盡調查之能事，仍無從查知共犯「甲○○」販
    入、販出海洛因之確實數量及其價格，進而認定其有無意圖
    營利之事證。且海洛因並無公定之價格，其價格會因品質及
    供貨來源等而有不同，本案被告是否有從中獲利，必緝獲共
    犯「甲○○」始能查明，而共犯「甲○○」雖未緝獲，然其
    與購買人王裕木並非至親，當無可能一再甘冒重典按購入價
    格轉售予王裕木而不求利得之理，是共犯「甲○○」有營利
    之意圖至為明顯。故本案被告依「甲○○」之指示送交海洛
    因予王裕木，並收取毒品交易之對價1 千元等情，依前所述
    ，自明共同販賣海洛因之犯意聯絡，並分擔販賣行為之實施
    ，應為共同正犯，則共犯「甲○○」既係基於營利之意圖而
    販賣毒品，被告前述犯行自該當販賣第一級毒品之構成要件
    ，非單純轉讓第一級毒品海洛因可擬，指定辯護人前開辯護
    意旨，顯有誤會，附此說明。
  5.綜上，被告所辯顯不足採信。本件事證明確，應依法論科。
二、論罪及科刑之理由
  (一)按「行為後法律有變更者，適用行為時之法律。但行為後之
    法律有利於行為人者，適用最有利於行為人之法律」，修正
    後刑法第2 條第1 項定有明文，此條規定係規範行為後法律
    變更所生新舊法律比較適用之準據法，本身尚無新舊法比較
    之問題，於新法施行後，自應一律適用上開修正後之規定，
    而為「從舊從輕」之比較。又比較新舊法時，應就罪刑有關
    之共犯、未遂犯、想像競合犯、牽連犯、連續犯、結合犯，
    以及累犯加重、自首減輕暨其他法定加減原因（如身分加減
    ）與加減例等一切情形，綜其全部罪刑之結果而為比較後，
    再適用有利於行為人之法律處斷，而不得一部割裂分別適用
    不同之新舊法（最高法院95年度第8 次刑事庭會議決議參照
    ）。茲依上開法條規定及說明，比較適用新舊法及論罪科刑
    如下：
  1.被告為上開犯行時，與「甲○○」間有犯意聯絡及行為分擔
    ，無論依其行為時即修正前刑法第28條「二人以上共同實施
    犯罪之行為者，皆為正犯」之規定，或依該條修正後「二人
    以上共同實行犯罪之行為者，皆為正犯」之規定，均屬共同
    正犯，爰依修正後刑法第2條第1項之規定，適用修正前刑法
    第28條規定論以共同正犯。
  2.被告有如事實欄所示前科紀錄，經法院判處有期徒刑確定併
    執行完畢，於五年以內再故意犯本件有期徒刑以上之罪，不
    論依修正前之刑法第47條，或修正後之刑法第47條第1 項之
    規定，均構成累犯，對被告而言並無有利或不利之情形，自
    不生新舊法比較之問題。
  3.被告行為時，刑法第59條規定：「犯罪之情狀可憫恕者，得
    酌量減輕其刑。」被告行為後，該條則修正為：「犯罪之情
    狀顯可憫恕，認科以最低刑度仍嫌過重者，得酌量減輕其刑
    。」經比較修正前、後之規定，應以修正前刑法第59條之規
    定，較有利於被告，揆諸前揭說明，自應適用該修正前之規
    定，以資判斷被告是否符合減刑之要件。
  4.至刑法第11條之規定雖有修正，然該條文係使刑法以外刑事
    特別法得以一體適用刑法總則之過渡（搭橋）條款，其規定
    與罪刑之實質內容無涉，自無須為修正前、後之比較，亦即
    無刑法第2條第1項規定之適用，應逕適用現行刑法第 11 條
    之規定，併此敘明。
  5.綜上，被告犯罪後，刑法已進行修正，關於刑法共犯、累犯
    第59條等事項，新法之規定均未對於被告較為有利，揆諸首
    揭說明，經綜合比較之結果，被告行為時之法律對於被告並
    無不利，是應適用被告行為時之法律論罪科刑。
  (二)核被告所為，係犯毒品危害防制條例第4條第1項之販賣第一
    級毒品罪。其持有第一級毒品海洛因之低度行為，應為販賣
    之高度行為所吸收，不另論罪。
  (三)被告與該真實姓名、年籍不詳之成年男子「甲○○」就上開
    販賣第一級毒品犯行，有犯意聯絡及行為分擔，為共同正犯
    。
  (四)又被告有事實欄所載有期徒刑執行完畢之情形，有臺灣高等
    法院被告前案紀錄表1 份在卷可參，其於受有期徒刑之執行
    完畢後，5 年內再犯有期徒刑以上之本罪，為累犯，應依刑
    法第47條規定加重其刑（其中法定刑為死刑、無期徒刑部分
    ，依法不得加重）。
  (五)被告所犯毒品危害防制條例第4條第1項之販賣第一級毒品罪
    ，其法定最低度刑為無期徒刑，而被告共同販賣毒品所得僅
    有1千元，查獲之毒品海洛因數量僅淨重0.5公克，數量甚少
    ，且被告並非主犯，係受「甲○○」所託而罹罪章，本院認
    宣告法定最低度刑即無期徒刑仍嫌過重，法重情輕，被告犯
    罪之情狀顯有可憫之處，依修正前刑法第59條之規定減輕其
    刑，並先加後減之。
  (六)爰審酌被告係受「甲○○」之託交付毒品海洛因及收取毒品
    交易之所得，且僅販賣1 次，販賣數量非多、所得尚微，其
    惡性與犯罪情節較諸大量走私進口或長期販賣毒品之毒販顯
    有重大差異，於本院審理期間態度良好，已有悔過之意等一
    切情狀，量處如主文所示之刑。
  (七)扣案之第一級毒品海洛因3包，合計淨重0.5公克（不含包裝
    袋），為查獲之毒品，不論是否為被告所有，均應依毒品危
    害防制條例第18條第1 項前段之規定，宣告沒收併銷燬之。
    另裝置上開毒品海洛因之包裝袋3 個，為共犯「甲○○」所
    有供販賣毒品海洛因所用之物；現金1 千元，為被告與「甲
    ○○」因販賣毒品海洛因所得之財物，均應依同條例第19條
    第1 項之規定宣告沒收。至包裹前開海洛因之衛生紙，並未
    扣案，應係為警查獲時隨手丟棄，按衛生紙質地柔軟、易破
    碎，案發迄今已逾1 年餘，是前開衛生紙顯已滅失，自無法
    宣告沒收，併此敘明。
據上論斷，應依刑事訴訟法第299條第1項前段、毒品危害防制條
例第4條第1項、第18條第1項前段、第19條第1項，修正後刑法第
2條第1項、刑法第11條、修正前第28條、第47條、第59條，判決
如主文。
本案經檢察官丙○○到庭執行職務
中    華    民    國    95    年    11    月    28    日
                  刑事第三庭審判長法    官  王福康
                                  法    官  王慧惠
                                  法    官  齊  潔
以上正本證明與原本無異。
對於本件判決如有不服，應於收受送達後10日內，向本院提出上
訴書狀，上訴於臺灣高等法院，並按他造當事人之人數附具繕本
。
中    華    民    國    95    年    11    月    30    日
                                  書 記 官  潘端典
附錄犯罪法條：
毒品危害防制條例第4條
製造、運輸、販賣第一級毒品者，處死刑或無期徒刑； 處無期徒
刑者，得併科新臺幣1千萬元以下罰金。
製造、運輸、販賣第二級毒品者，處無期徒刑或 7 年以上有期徒
刑，得併科新臺幣7百萬元以下罰金。
製造、運輸、販賣第三級毒品者，處 5 年以上有期徒刑，得併科
新臺幣 5 百萬元以下罰金。
製造、運輸、販賣第四級毒品者，處 3 年以上 10 年以下有期徒
刑，得併科新臺幣3百萬元以下罰金。
製造、運輸、販賣專供製造或施用毒品之器具者，處 1 年以上 7
年以下有期徒刑，得併科新臺幣1百萬元以下罰金。
前五項之未遂犯罰之。


司法院資訊處製作；財團法人民間司法改革基金會備份。
